臺灣桃園地方法院民事簡易判決
110年度壢簡字第1199號
原      告  馮蕊    
訴訟代理人  許語婕律師
被      告  梁阿霖  
上列當事人間請求侵權行為損害賠償事件，本院於民國111年6月
14日言詞辯論終結，判決如下：
    主    文
一、被告應給付原告新臺幣肆拾陸萬柒仟玖佰元，及自民國一百
    一十年五月十三日起至清償日止，按年利率百分之五計算之
    利息。
二、原告其餘之訴駁回。
三、訴訟費用由被告負擔百分之八十，餘由原告負擔。
四、本判決原告勝訴部分得假執行。
五、原告其餘假執行之聲請駁回。　　
　　事實及理由
一、原告主張：　　
(一)被告於民國109年11月3日凌晨4時55分許，駕駛車牌號碼00-
    0000號自小貨車(下稱肇事車輛)沿桃園市中壢區中正路三段
    往中壢方向行駛，於行經桃園市中壢區中正路三段與高鐵南
    路三段路口(下稱系爭路口)時，本應注意汽車行駛途中，如
    遇圓形黃燈代表即將失去路權，應減速隨時採取煞停之必要
    措施，不得違反號誌管制強行搶黃燈通過路口，而被告當時
    客觀上並無不能注意之情事，竟未遵守上開交通號誌，於行
    時至系爭路口停止線前，已見黃燈亮起，且於紅燈前無法完
    全通過路口，猶未減速、停車，仍執意闖越系爭路口，適原
    告駕駛其所有之車牌號碼000-0000號自小客車(下稱系爭車
    輛)，依綠燈指示沿高鐵南路三段快車道往青埔方向駛至系
    爭路口，原告閃避不及，雙方於系爭路口發生碰撞(下稱本
    件事故)，原告因而受有左前臂擦傷併挫傷、雙膝瘀青、腦
    震盪等傷害(下稱系爭傷害)，系爭車輛亦因而毀損(下稱系
    爭損害)。
(二)原告因本件事故支出醫療費用新臺幣(下同)300元、交通費
    用91,200元，並受有系爭車輛價值減損390,000元及精神上
    損害100,000元，合計為581,500元。為此，爰依民法第184
    條第1項前段、第191條之2、第193條第1項、第195條第1項
    、第196條之規定，提起本件訴訟等語。並聲明：(一)被告
    應給付原告581,500元，及自起訴狀繕本送達翌日起至清償
    日止，按年息5％計算之利息。(二)願供擔保請准宣告假執行
    。
二、被告則以：被告確實有過失，但比例輕微；原告當時車速很
    快，時速至少每小時70至80公里，顯有超速之情，且肇事車
    輛係遭系爭車輛撞擊，故原告就本件事故與有過失。另對於
    原告各項請求，除醫療費用部分如原告有提出相關單據即不
    爭執外，其餘請求皆認為金額過高等語，資以抗辯。並聲明
    ：原告之訴駁回。
三、原告主張之上開事實，除肇事責任及應賠償之金額外，業據
    其提出與所述相符之新竹馬偕紀念醫院（下稱馬偕醫院）診
    斷證明書、醫療費用收據、車損照片、估價單等為證（見本
    院卷第10至31頁）。並經本院依職權調取桃園市政府警察局
    中壢分局交通事故調查卷宗，核閱現場圖、調查事故報告表
    、交通事故照片及當事人訪談紀錄表等資料附卷可佐（見本
    院卷第38至50頁反面）。且為被告所不爭執，堪信為真實。
四、原告復主張被告應賠償581,500元，為被告所否認，並以前
    詞置辯，是本件爭點厥為：（一）被告是否應負侵權行為責
    任？（二）原告是否與有過失？（三）原告得請求之金額為
    若干？茲分述如下：
（一）被告是否應負侵權行為責任？　　
　　1.按因故意或過失，不法侵害他人之權利者，負損害賠償責
      任；汽車、機車或其他非依軌道行駛之動力車輛，在使用
      中加損害於他人者，駕駛人應賠償因此所生之損害，民法
      第184條第1項前段、第191條之2前段定有明文。次按行車
      速度，依速限標誌或標線之規定；汽車行駛至交岔路口，
      其行進、轉彎，應依下列規定：一、應遵守燈光號誌或交
      通指揮人員之指揮；行車管制號誌各燈號顯示之意義如左
      ：四、圓形黃燈用以警告車輛駕駛人及行人，表示紅色燈
      號即將顯示，屆時將失去通行路權，道路交通安全規則第
      93條第1項前段、第102條第1項第1款及道路交通標誌標線
      號誌設置規則第206條第4款亦分別定有明文。
　　2.經查：
　　⑴被告於警詢時自陳行經系爭路口時，交通號誌燈號顯示為
      黃燈，並以時速約60公里之速度直行穿越系爭路口（見本
      院卷第40頁）。而觀諸本院當庭勘驗系爭路口監視器畫面
      之勘驗筆錄（見本院第90頁反面至91頁），可見於監視器
      畫面時間4:53:20時，原告行向號誌即由紅燈轉為綠燈，
      兩造並於監視器畫面時間4:53:23時發生碰撞，顯見原告
      於其行向號誌轉為綠燈後約3秒方才穿越系爭路口，被告
      駕駛肇事車輛亦同時駛入系爭路口中央，倘被告得掌控時
      間內離開系爭路口即可避免本件車禍之發生。復參酌事故
      現場圖及道路交通事故調查報告表㈠（見本院卷第38頁反
      面至39頁），可知系爭路口長達約30公尺(被告行車方向)
      ，屬大型四岔路口，且限速為50公里，而依前揭被告於警
      詢之供述可知，被告於其行向號誌已由綠燈轉換為黃燈後
      ，始在停止線前欲進入系爭路口，並非在其行向之燈號由
      綠轉黃時，已通過停止線進入交岔路口。
　　⑵又揆諸上開圓形黃燈號誌之說明，黃燈亮起用以警告車輛
      駕駛人及行人，表示紅色燈號即將顯示，屆時將失去通行
      路權，亦即黃燈亮起時未進入交岔路口者，即應綜合判斷
      路口具體狀況，如顯然未能於紅燈亮起前通過交岔路口，
      即應立即於停止線前減速煞停，不可進入交岔路口；如已
      進入交岔路口者，駕駛人亦應盡速通過路口，以免於圓形
      紅燈亮起失去路權時，不及完全穿越路口。
　　⑶本件被告於越過停止線前既已知悉其行向燈號已轉為黃燈
      ，且系爭路口長達約30公尺，依限速為每小時50公里之車
      速行駛，勢必無法於紅燈亮起前通過系爭路口，其自應於
      停止線前煞停。然被告捨此未為，仍執意於看見黃燈亮起
      後越過停止線，貿然超速前行，終致僅行駛進入系爭路口
      而尚未通過時，其行向號誌即轉為紅燈，失去路權，其猶
      貿然超速繼續直行，終與系爭車輛發生碰撞，而依事故當
      時天候雨、夜間有照明、柏油路面濕潤無缺陷、無障礙物
      且視距良好等情，有上開事故調查報告表㈠在卷可參，顯
      見本件事故發生時之現場狀況及客觀條件，被告並無不能
      注意之情事，是被告對於本件車禍之發生自有過失甚明，
      此亦為被告所是認，且與原告所受之損害亦有相當因果關
      係，被告自應就本件事故負侵權行為之損害賠償責任。
（二）原告是否與有過失？
　　　被告辯稱原告於本件事故發生時車速有70、80公里，顯有
      超速之情云云。惟原告於其行向紅綠燈轉為綠燈後約3秒
      方才穿越系爭路口，已如前述，復依上開事故現場圖可知
      ，原告行向之停止線至兩造碰撞位置約為9公尺，則系爭
      車輛車速依上開數據換算每小時時速未超過50公里，故本
      院認原告並無超速之情。被告復未提出其他證據以實其說
      ，自難為其有利之認定。
（三）原告得請求之金額為若干？　　　
　　1.醫療費用300元之部分：
　　　按不法侵害他人之身體或健康者，對於被害人因此喪失或
      減少勞動能力或增加生活上之需要時，應負損害賠償責任
      ，民法第193條第1項定有明文。查原告因本件事故受有系
      爭傷害，並支出醫療費用300元，有馬偕醫院醫療費用收
      據為證（見本院卷第15頁），且為被告所不爭執，自應准
      許。
　　2.交通費用91,200元之部分：
　　　原告主張因本件事故無法使用系爭車輛，受有通勤交通費
      91,200元之損害，並提出計程車收據3張為憑（見本院卷
      第16頁）。參系爭車輛受損程度顯難再為使用，應有搭乘
      其他交通工具通勤之必要性，惟原告既於109年12月1日將
      系爭車輛出賣並交付予訴外人卓維恭（見本院卷第31頁）
      ，則原告請求交通費用期間亦應以本件事故發生日起至10
      9年12月1日前為限，經本院核算前揭收據金額，上開期間
      交通費用應為27,600元，逾此範圍之請求，則屬無據。　
　　3.系爭車輛價值減損390,000元之部分：
　　⑴按不法毀損他人之物者，被害人得請求賠償其物因毀損所
      減少之價額，民法第196條定有明文。又損害賠償之目的
      在於填補所生之損害，其應回復者，並非「原有狀態」，
      而係損害事故發生前之「應有狀態」，自應將事故發生後
      之變動狀況悉數考慮在內。故於物被毀損時，被害人除得
      請求修補或賠償修復費用，以填補技術性貶值之損失而回
      復物之物理性原狀外，就其物因毀損所減少之交易價值，
      亦得請求賠償，以填補交易性貶值之損失而回復物之價值
      性原狀（最高法院101年度台上字第88號、106年度台上字
      第2099號判決意旨參照）。
　　⑵經查，系爭車輛如在正常車況下，於109年11月之市價為50
      萬元等情，有桃園市汽車商業同業公會（下稱桃園汽車公
      會）111年2月8日桃汽車(儀)字第111012號函文在卷可參
      （見本院卷第98頁）。而系爭車輛於事故後出售價格則為
      8萬元，有汽車買賣合約書附卷可參（見本院卷第31頁）
      ，可認系爭車輛因本件事故受有價值減損42萬元（計算式
      ：50萬元－8萬元＝42萬元）。原告僅請求39萬元，未逾上
      開範圍，其請求應屬有據。
　　4.慰撫金100,000元之部分：
　　　末按不法侵害他人之身體、健康、名譽、自由、信用、隱
      私、貞操，或不法侵害其他人格法益而情節重大者，被害
      人雖非財產上之損害，亦得請求賠償相當之金額。民法第
      195條第1項前段定有明文。而法院對於慰撫金之量定，應
      斟酌實際加害情形所造成之影響、被害人所受精神上痛苦
      之程度，雙方之身分、地位、經濟狀況及其他各種情形，
      以核定相當之數額（最高法院47年台上字第1221號、51年
      台上字第223號判例參照）。經查，原告因本件事故受有
      系爭傷害，已如前述，衡情其身體及精神應受有相當之痛
      苦，其請求被告賠償非財產上之損害，應屬有據；本院審
      酌原告傷勢之程度、被告之加害程度以及兩造之年齡、社
      會地位、資力（屬於個人隱私資料，僅予參酌，爰不予揭
      露）等一切情狀，認為原告得請求之非財產上損害賠償，
      以50,000元為當，逾此數額之請求，則無理由。
　　5.綜上，原告得向被告請求之金額為467,900元（計算式：3
      00＋27,600＋390,000＋50,000＝467,900元），逾此範圍之請
      求，即屬無據，應予駁回。 
五、末按給付無確定期限者，債務人於債權人得請求給付時，經
    其催告而未為給付，自受催告時起，負遲延責任。其經債權
    人起訴而送達訴狀，或依督促程序送達支付命令，或為其他
    相類之行為者，與催告有同一之效力；前項催告定有期限者
    ，債務人自期限屆滿時起負遲延責任；遲延之債務，以支付
    金錢為標的者，債權人得請求依法定利率計算之遲延利息；
    應付利息之債務，其利率未經約定，亦無法律可據者，週年
    利率為百分之5，民法第229條第2項、第3項、第233條第1項
    、第203條分別定有明文。經查，本件起訴狀繕本係於110年
    5月12日補充送達被告，有本院送達證書1份在卷可查（見本
    院卷第52頁），是被告應於110年5月13日起負遲延責任。　
    　　　　　　　　
六、綜上所述，原告依民法第184條第1項前段、第191條之2、第
    193條第1項、第195條第1項、第196條之規定，請求被告給
    付如主文第1項所示，為有理由，應予准許；逾此範圍之請
    求，則屬無據，應予駁回。　
七、本件原告勝訴部分係就民事訴訟法第427條適用簡易程序所
    為被告敗訴之判決，依同法第389條第1項第3款規定，爰依
    職權宣告假執行。又法院應依職權宣告假執行者，本無庸原
    告為聲請，若原告仍聲請願供擔保宣告假執行者，該聲請僅
    在促使法院職權發動，法院仍係本於職權而宣告，自無庸對
    該聲請為准駁之裁判。至原告敗訴部分，其假執行之聲請已
    失其附麗，爰另為駁回假執行聲請之諭知。
八、訴訟費用負擔之依據：民事訴訟法第79條，爰依職權諭知如
    主文第3項所示。 　
中    華    民    國   111    年     6    月    29    日
                  中壢簡易庭      法  官  張博鈞　
以上為正本係照原本作成。
如不服本判決，應於送達後20日內，向本院提出上訴狀並表明上
訴理由，如於本判決宣示後送達前提起上訴者，應於判決送達後
20日內補提上訴理由書（須附繕本）。
如委任律師提起上訴者，應一併繳納上訴審裁判費。
中    華    民    國   111    年     6    月    29    日
                                  書記官  張季容